【裁判字號】    99,訴,37
【裁判日期】    990225
【裁判案由】    強盜
【裁判全文】
臺灣高雄地方法院刑事判決                99年度訴字第37號
公  訴  人  臺灣高雄地方法院檢察署檢察官
被      告  乙○○
指定辯護人  本院公設辯護人蘇鴻吉
上列被告因強盜案件，經檢察官提起公訴（98年度偵字第30782
號），本院判決如下：
    主  文
乙○○無罪。
    理  由
一、公訴意旨略以：被告乙○○係甲○○之男朋友，其於民國98
    年10月11日上午11時，在高雄縣鳳山市○○路二巷口，見甲
    ○○在該處，竟意圖為自己不法之所有，先毆打甲○○一巴
    掌，以此強暴之行為至使甲○○心生畏懼不能抗拒後，徒手
    伸入甲○○褲子口袋內取走1 只錢包（內有新臺幣【下同】
    3,000 元、身分證1 張）後離去。因認被告係涉犯刑法第
    328 條第1 項之強盜罪嫌。
二、按犯罪事實應依證據認定之，無證據不得認定犯罪事實；不
    能證明被告犯罪者，應諭知無罪之判決，刑事訴訟法第154
    條第2 項、第301 第1 項分別定有明文。又認定犯罪事實所
    憑之證據，雖不以直接證據為限，間接證據亦包括在內，然
    而無論直接或間接證據，其為訴訟上之證明，須達於通常一
    般之人均不致有所懷疑，而得確信其為真實之程度者，始得
    據為有罪之認定，最高法院76年臺上字第4986號判例意旨可
    資參照。又檢察官對於起訴之犯罪事實，應負提出證據及說
    服之實質舉證責任，倘其所提出之證據，不足為被告有罪之
    積極證明，或其指出證明之方法，無從說服法院以形成被告
    有罪之心證，基於無罪推定之原則，自應為被告無罪判決之
    諭知，最高法院92年臺上字第128 號判例亦已明揭其旨。另
    按刑法上之強盜罪，以有為自己或第三人不法所有之意圖為
    構成要件之一，若奪取財物係基於他種目的，而非出於不法
    所有之意思者，縱其行為違法，要不成立強盜罪；刑法上強
    盜罪所謂之意圖不法所有之意義，必行為人自知對於該項財
    物並無法律上正當權原，圖以巧取掠奪之手段，占為己有，
    始與同法第13條之故意條件相符。若行為人自信確有法律上
    正當所有之原因，縱其取物之際，手段涉於不法，仍與強盜
    罪之意思要件不合，最高法院21年上字第18號判例、27年上
    字第1404號判例可資參照。
三、公訴意旨認被告涉有前揭犯罪事實，主要係以：告訴人甲○
    ○於警詢及偵訊時之指訴、被告於警詢及偵訊時之供述等為
    其論據。訊據被告固坦承有打告訴人一巴掌，惟矢口否認有
    何強盜犯行，辯稱：告訴人為伊女朋友，伊賺的錢都給告訴
    人，因告訴人未回家，伊沒有錢吃飯，才找告訴人拿錢等語
    。經查：
  (一)本判決所引用之各項證據，業據當事人及辯護人於審理中表
    示同意有證據能力（審訴卷第26頁），且於本院調查證據時
    已悉各該具有傳聞證據性質之證據內容，均未於言詞辯論終
    結前聲明異議。本院審酌各該證據作成之客觀環境及條件，
    俱無違法或不當取證或顯不可信之情形，作為證據均屬適當
    ，依刑事訴訟法第159 條之5 之規定，均有證據能力。
  (二)證人即告訴人甲○○雖於警詢及偵訊時指稱：被告於前揭時
    、地，先打伊一巴掌再從伊口袋搶走內有3,000 元及身分證
    之皮夾等語（警卷第7 ～8 頁、偵卷第10頁），惟證人甲○
    ○於本院審理時改稱：被告於本件案發時、地，打伊一巴掌
    ，並告以交付錢包，伊即從褲子口袋拿出錢包交付被告，當
    時被告不知道伊交付之錢包內有伊之身分證；被告當時把錢
    全部放在伊處，伊突然跑掉，被告因沒有錢吃飯，才要伊交
    付錢包；被告當初把錢放在伊處，有說每天要給他200 元買
    香菸、檳榔、吃中餐，嗣錢包找回來時，裡面僅少200 元等
    語（本院訴字卷第34～36頁）明確，核證人甲○○指述被告
    動手搶其錢包之情節前後迥異，是其於警偵之指述尚難遽信
    。
  (三)又案發時證人甲○○身上之錢有被告工作薪水，當時被告與
    證人甲○○同財共居，被告有權利拿證人甲○○身上之錢做
    生活費用，又被告係因證人甲○○擅自離家，始生氣打證人
    甲○○一巴掌，並要求證人甲○○一同返家遭拒，非為拿取
    證人甲○○錢包而出手毆打等情，業據證人甲○○於本院審
    理時證述屬實（本院訴字卷第24、29、31頁）；再參以證人
    甲○○每天要給被告200 元生活費，證人甲○○錢包找回來
    時亦恰僅短少200 元等情，業如前述，足徵被告打證人甲○
    ○一巴掌之行為，與本件拿取錢包無涉，且被告主觀上亦認
    證人甲○○所交付者為自己錢財，自難遽認被告主觀上有何
    不法所有意圖，或為達拿取錢包之目的，而有施用強暴、脅
    迫或其他非法方法行為，則被告之行為自與刑法第328 條第
    1 項強盜罪之構成要件有間。此外，復查無其他積極證據足
    認被告有公訴人所指強盜犯行，不能證明被告犯罪，依法應
    諭知無罪之判決。
據上論斷，應依刑事訴訟法第301 條第1 項，判決如主文。
本案經檢察官李怡增到庭執行職務。
中    華    民    國    99    年    2     月    25    日
                  刑事第十六庭  審判長法  官  曾逸誠
                                      法  官  王靖茹
                                      法  官  姚水文
以上正本證明與原本無異。
如不服本判決應於收受送達後10日內向本院提出上訴書狀，並應
敘述具體理由；如未敘述上訴理由者，應於上訴期間屆滿後20日
內向本院補提理由書（均須按他造當事人之人數附繕本）「切勿
逕送上級法院」。
中    華    民    國    99    年    2     月    25    日
                                      書記官  何慧娟

司法院資訊處製作；財團法人民間司法改革基金會備份。
